臺灣高等法院臺中分院民事判決
111年度上字第86號
上  訴  人  許淑敏  


訴訟代理人  洪嘉鴻律師
被  上訴人  惠昇建設股份有限公司

法定代理人  莊季雄  
被  上訴人  張健均  
共      同
訴訟代理人  林錦隆律師
共      同
複  代理人  周美瑩律師
上列當事人間請求減少價金事件，上訴人對於中華民國110年12
月23日臺灣臺中地方法院109年度訴字第2775號第一審判決提起
上訴， 本院於111年4月19日言詞辯論終結，判決如下：
    主  文
上訴駁回。
第二審訴訟費用由上訴人負擔。
    事實及理由
一、上訴人主張：伊於民國108年12月9日與被上訴人簽訂房屋土
    地買賣契約書，以總價新臺幣（下同）7,100萬元（房屋價
    款4,459萬元、土地價款2,641萬元）向被上訴人購買「○○○○
    」建案之0棟00樓、門牌號碼為臺中市○○區○○○○路0段000號0
    0樓之0之房屋（下稱系爭房屋）。系爭房屋已建築裝潢完成
    數年，伊係因被上訴人惠昇建設股份有限公司（下稱惠昇公
    司）之員工甲○○、乙○○一再保證系爭房屋之裝潢為訴外人室
    內設計大師丙○○親自設計，當初設計裝潢費用為3,500萬元
    ，經折舊後仍有1,920萬元之價值，並計入上開房屋價款內
    ，始簽約購屋。詎料，伊嗣發現系爭房屋僅係丙○○所屬團隊
    設計，是系爭房屋欠缺被上訴人所保證品質即「丙○○親自設
    計」，且原始設計裝潢費用及經折舊後價值均遠不如上開保
    證金額，伊自得依民法第354條、第359條規定，請求減少價
    金300萬元。至兩造固曾於109年2月17日簽立協議書，然其
    協議範圍並未包括上開裝潢瑕疵爭執，是被上訴人據以主張
    兩造已就上開裝潢瑕疵爭執成立和解，自無足採等情。爰依
    上開規定，求為命被上訴人連帶給付300萬元，及自109年8
    月29日起至清償日止，按年息百分之5計算之利息（原審就
    此部分為上訴人敗訴之判決，上訴人聲明不服，提起上訴；
    其餘未繫屬本院部分，不予贅述）。並上訴聲明：(一)原判
    決關於駁回後開第二項部分廢棄。(二)上廢棄部分，被上訴
    人應連帶給付上訴人300萬元，及自109年8月29日起至清償
    日止，按年息百分之5計算之利息。(三)願供擔保，請准宣
    告假執行。
二、被上訴人則以：惠昇公司人員並未保證系爭房屋為丙○○「本
    人」所設計，而係指由丙○○設計工作室團隊設計，系爭房屋
    亦確實係委託「丙○○設計工作室」進行室內設計及家具採購
    （不含施工）；且系爭房屋之裝潢經折舊後以1,920萬元作
    價，上訴人盱衡其履約意願、經濟能力等主、客觀因素後決
    定簽約，經原審鑑定於108年12月間確仍有1,920萬元之價值
    ，是以系爭房屋並無上訴人所稱不具所保證品質之情事。再
    者，兩造已就系爭房屋是否由丙○○親自設計之爭執成立和解
    ，並於109年2月17日簽立協議書，嗣亦已互相履行完畢，是
    依民法第736條、第737條規定，上訴人不得執此再對伊等為
    任何請求等語，資為抗辯。並答辯聲明：(一)上訴駁回。(
    二)如受不利判決，願供擔保請准宣告免為假執行。
三、得心證之理由：
(一)上訴人主張其於108年12月9日與被上訴人簽立房屋土地買賣
    契約書，向被上訴人購買系爭房地，其中房屋價款為4,459
    萬元，土地價款為2,641萬元，合計7,100萬元一節，有房屋
    土地買賣契約及附加約定在卷可稽（見原審卷第19至45頁）
    ，且為兩造所不爭執，堪信為真實。上訴人主張被上訴人公
    司人員曾對其保證系爭房屋乃丙○○所親自設計，系爭房屋之
    裝潢經折舊後仍有1,920萬元之價值，系爭房屋欠缺其所保
    證之品質等語，惟為被上訴人所否認，並以前詞置辯。是本
    件應審酌者為：1.系爭房屋是否欠缺上訴人所主張被上訴人
    保證之品質？2.兩造就上訴人所主張系爭房屋裝潢瑕疵爭執
    是否已成立和解？
(二)被上訴人並未保證系爭房屋為丙○○所親自設計：
　1.按物之出賣人對於買受人，應擔保其物依第373條之規定危
    險移轉於買受人時無滅失或減少其價值之瑕疵。另出賣人並
    應擔保其物於危險移轉時，具有其所保證之品質；買賣因物
    有瑕疵，而出賣人依前5條之規定，應負擔保之責者，買受
    人得解除其契約或請求減少其價金。民法第354條、第359條
    本文固有明定。惟當事人主張有利於己之事實者，就其事實
    有舉證之責，民事訴訟法第277條本文定有明文。是民事訴
    訟如係由原告主張權利者，應先由原告負舉證之責，若原告
    先不能舉證，以證實自己主張之事實為真者，則被告就所抗
    辯內容即令不能舉證，或其所舉證據尚有疵累，仍應駁回原
    告之請求。買受人於受領買賣標的物後主張出賣人應負物之
    瑕疵擔保責任者，如為出賣人所否認時，即應由買受人一方
    先就物之瑕疵存在或出賣人曾為保證之利己事實，負舉證責
    任；必買受人先證明所主張為真後，出賣人就所抗辯之事實
    ，始負證明之責。
　2.上訴人雖主張被上訴人公司人員曾對其保證系爭房屋乃丙○○
    所親自設計，然為被上訴人所否認。經查，綜觀系爭房屋土
    地買賣契約書及附加約定內容所示，除於附加約定就系爭房
    屋裝潢部分記載「二、賣方及業務代表對本約內容以外承諾
    及陳述如下：1.本裝潢屋經折舊後，裝璜工程價金為新台幣
    壹仟玖佰貳拾萬元整。2.以上裝潢工程包含木作、傢俱、窗
    簾、燈具、冷氣等以現況點交不予保固。3.實景設備照片詳
    如附圖。」等語，經兩造用印及經上訴人簽名，上訴人且於
    下方註記「合約已審閱」及簽章（見原審卷第45頁）外，系
    爭買賣契約書並無其他被上訴人曾就系爭房屋之內部裝潢乃
    「丙○○本人所親自設計」之保證約定。　　
　3.上訴人雖以伊配偶事後與被上訴人公司人員甲○○、乙○○先後
    於109年1月19日、同月22日之電話對話錄音內容（見原審卷
    第57至59頁、第235至241頁）及證人即上訴人胞弟丁○○之證
    述，主張被上訴人有為上開保證云云。然查，依系爭買賣契
    約第26條約定：「賣方若有承諾買方契約規定以外之事項，
    一律需登載於買賣合約書內始生效，絕無授權業務人員口頭
    承諾之事，買方不得為契約條款以外之任何主張」（見原審
    卷第30頁）。觀諸上訴人所提上開對話錄音內容所示，甲○○
    、乙○○雖有提及系爭房屋係由丙○○設計、是丙○○的作品等語
    ；證人丁○○亦於原審結證稱：伊有陪上訴人去看系爭房屋，
    是甲○○帶看的，從玄關、浴室、臥室逐一觀看，她表示裝潢
    費用部分報價3千多萬元，連同房子總價7千多萬元，當時甲
    ○○沒有提供什麼文件資料給伊等，都是「口頭方式陳述」，
    她當時有表示系爭房屋設計是丙○○設計的，並沒有說明丙○○
    所經營的設計公司或事務所狀況等語（見原審卷第198至199
    頁）。且證人甲○○固不否認曾向上訴人表示系爭房屋為丙○○
    所設計之語，且不爭執上開對話錄音譯文內容（見原審卷第
    202頁），惟於原審證稱：伊是被上訴人公司的人員，系爭
    房屋買賣契約是伊處理的。上訴人來看系爭房屋一共看4次
    ，前2次和先生一起來，第3次和丁○○一起來...。伊有在旁
    邊介紹房屋，當時伊有告訴他們房屋原本是毛胚屋，從無到
    有所以開價3,500萬元，伊有特別說明系爭房屋是從無到有
    並且是特別設計的，原本的目的是要讓他們知道買了毛胚屋
    以後如果妥善設計施工，也可以像系爭房屋一樣漂亮。上訴
    人先生有表示買毛胚屋他會有時間、心力的顧慮，所以他看
    到這間房子以後就覺得可以省時、省力，就詢問伊這間房子
    的售價，伊就將這間房屋的售價、車位以及裝潢的費用列計
    給上訴人夫妻讓他們考慮。伊在帶看房屋的過程中，有表示
    系爭房屋是丙○○設計的，是特別到臺北找丙○○設計師設計的
    ，伊並沒有另外向上訴人說明丙○○所經營的設計團隊有多少
    設計師或人員，公司也沒有提供和丙○○的合約書給伊看過，
    因為一般來講，伊在說明大樓的設計、景觀的設計或房屋的
    建築設計，都只會講設計師或建築師的名字，不會特別去指
    稱他們團隊或特別介紹他們團隊的情形...。在伊的認知中
    這個房子的設計就是找丙○○設計的，不會特別強調所謂的丙
    ○○設計是不是他本人親自設計。在伊等的交易及銷售過程中
    ，伊等的認知上，他們都是一個TEAM，不會特別區分他個人
    或他團隊。所謂丙○○設計的，在伊的主觀想法中指的就是丙
    ○○所屬的團隊設計出來的，至於究竟是他本人親自設計或是
    團隊成員設計，伊不會去細分，只要是他們團隊出來的東西
    ，就會說是丙○○設計的等語（見原審卷第201至203頁）。是
    證人甲○○雖有於帶看系爭房屋時對上訴人表示系爭房屋係丙
    ○○所設計，然未特別說明係其個人或團隊所設計，上開帶看
    過程亦僅係口頭說明之，並未將該說明事項登載於系爭買賣
    契約書（含附加約定）中，則依前揭系爭買賣契約第26條約
    定，難認被上訴人有承諾保證系爭房屋為丙○○所親自設計，
    上訴人尚不得據此對被上訴人為該項品質保證之主張。
　4.況查，徵諸系爭房屋之室內設計服務合約書及傢俱採購服務
    合約書所示（見原審卷第105至129頁），系爭房屋之室內設
    計及傢俱採購，被上訴人確係委由「丙○○設計工作室」辦理
    。另依「丙○○設計工作室」109年12月18日回函所示，雖謂
    其服務合約書已銷毀，當時在職員工已離職等語，然可見系
    爭房屋之室內設計及傢俱採購服務事宜，確係由該工作室所
    執行。並說明其服務在執行上，並非單純之勞務提供，而是
    涉及高度藝術、創意等智識活動，故實際執行上，係由當時
    在職之3-5位員工與丙○○、工作室負責人戊○○共同討論執行
    等情（見原審卷第191頁），可見丙○○確有參與其中。是被
    上訴人所辯系爭房屋之室內設計係委由「丙○○設計工作室」
    團隊（含丙○○）所完成乙節，應堪採信。故證人甲○○所證伊
    當初和上訴人洽談買賣過程中或嗣後在電話中就上訴人配偶
    針對設計者為何人時，並未特別區分或探詢工作室團隊內部
    之分工狀態，乃為係「丙○○」設計之回應，核與社會交易常
    態尚無違背，亦不足為被上訴人有對上訴人為系爭房屋之室
    內設計係「丙○○本人所親自設計」保證之認定。
(二)被上訴人並未保證系爭房屋裝潢工程之價值：　
　1.上訴人雖另依系爭買賣契約書之附加約定，主張被上訴人承
    諾保證系爭房屋之裝潢經折舊後仍有1,920萬元之價值等語
    。惟查，該附加約定內容係將系爭房地總價、房屋價款、土
    地價款予以列載，並就系爭房屋裝潢部分記載：「二、賣方
    及業務代表對本約內容以外承諾及陳述如下：1.本裝潢屋經
    折舊後，裝璜工程價金為新台幣壹仟玖佰貳拾萬元整。2.以
    上裝潢工程包含木作、傢俱、窗簾、燈具、冷氣等以現況點
    交不予保固。（兩造用印及上訴人簽名）」等語，僅係表明
    系爭房屋裝潢工程經折舊後以1,920萬元作價，並未有任何
    品質或價值保證之文義記載，甚且特別約定「以現況點交不
    予保固」，更難認有何裝潢工程品質或價值保證之擔保承諾
    。徵諸證人甲○○就系爭房屋所開立之訂單所示（見原審卷第
    255頁），亦於備註欄載明「2.本屋為裝潢實品屋，依現況
    交屋，不予保固」，並經上訴人於買方確認簽章處簽名，亦
    未為何有關裝潢工程品質或價值保證之擔保承諾。況依被上
    訴人所提出系爭房屋裝潢工程之室內設計服務合約書、傢俱
    採購服務合約書、裝潢工程合約書、空調工程合約、廚具合
    約書所示（見原審卷第105至129、333至371頁），該等裝潢
    部分之工程款合計已達19,517,465元（計算式：1,549,800
    元＋9,702,000元＋6,000,000元＋785,000元＋1,480,665元＝19,
    517,465元），此亦為上訴人所不爭執（見本院卷第237至23
    9頁）；此外，被上訴人主張尚有系爭房屋之輕隔間、油漆
    泥作、浴室工程、工陽工程、廚房工程、水電工程等其他裝
    潢工程，因無獨立發包合約而未提出報價資料（見原審卷第
    322頁），然此部分經囑託元照不動產估價師事務所鑑定系
    爭房屋裝潢價值結果，認定：於99年7月間，除上開19,517,
    465元裝潢工程部分外之其他裝潢工程部分金額為15,137,69
    6元，合計34,655,161元，於108年12月間系爭買賣契約成立
    時之折舊後金額則為1,920萬元，有不動產估價報告書可稽
    （見該報告書第22頁），與證人甲○○所證當初裝潢費用3,50
    0萬元，及系爭買賣契約書附加約定所約定之價金1,920萬元
    ，尚屬相當，應堪採憑。上訴人主張被上訴人99年間支出系
    爭房屋裝潢「所有」費用合計19,517,465元乙節（見本院卷
    第239頁），漏未估算其他裝潢工程部分，而據以主張系爭
    房屋裝潢工程當時並無3,500萬元之價值，折舊後亦無1,920
    萬元之價值云云，自非可採。被上訴人既未就系爭房屋裝潢
    工程為何價值或品質之保證，系爭房屋裝潢工程價值亦經囑
    託鑑定調查，均如前述，上訴人聲請再行調查系爭房屋裝潢
    價值是否符合其所保證之品質乙節（見本院卷第235頁），
    核無必要。
　2.綜上所述，被上訴人既未就系爭房屋之室內設計，對上訴人
    有為「丙○○本人所親自設計」之保證，亦未保證系爭裝潢工
    程品質或價值當初為3,500萬元或訂約時為1,920萬元，上訴
    人執此保證欠缺之瑕疵為由請求減少價金，不應准許。
(三)兩造就上訴人所主張系爭房屋裝潢瑕疵爭執已成立和解：
　1.按稱和解者，謂當事人約定，互相讓步，以終止爭執或防止
    爭執發生之契約。和解有使當事人所拋棄之權利消滅及使當
    事人取得和解契約所訂明權利之效力，民法第736條、第737
    條分別定有明文。經查，依上訴人所提出伊配偶與甲○○、乙
    ○○先後於109年1月19日、同月22日之電話對話錄音內容所示
    （見原審卷第57至59頁、第235至241頁），已就系爭房屋之
    室內裝潢是否為丙○○本人親自設計及其價值高低有所爭執。
    上訴人繼而於109年2月7日即以系爭買賣契約附加約定載明
    系爭房屋室內裝潢設施經折舊後價金為1,920萬元，且被上
    訴人有保證系爭房屋室內裝潢為丙○○親手設計之申訴要旨，
    向台中市政府對被上訴人提起消費爭議之調解申請；兩造嗣
    於109年2月17日簽立協議書，約定由被上訴人同意折讓240
    萬元予上訴人，上訴人則撤銷上述消費爭議之調解申請，有
    消費爭議申訴（調解）資料表、協議書附卷可稽（見原審卷
    第97、99頁），可見上訴人前已就系爭房屋之室內裝潢是否
    經被上訴人保證為丙○○本人親自設計所生爭執申請消費爭議
    調解。
　2.上訴人雖主張該次消費爭議和解範圍不包括系爭房屋之室內
    裝潢是否經保證為丙○○本人親自設計所生爭議等語，並提出
    兩造於109年2月17日簽立協議書當時之對話錄音光碟及譯文
    為憑（見本院卷第69至119頁），然被上訴人認該份譯文未
    臻完整，再就該對話錄音光碟製作錄音譯文（見被上證2，
    本院卷第159至231頁），上訴人不爭執其形式真正（見本院
    卷第290頁），應堪採憑。依被上證2錄音譯文所示，上訴人
    於該次協商過程中表示：「...因為我們有看過實價登錄，
    後來他就跟我說00樓有成交了，我們就是說按照比照這樣子
    來辦理，他就有辦法來促成這一件的交易；然後10月成交的
    話，這樣子實價登錄也就快要出來了(00樓)，到時候你就可
    以看一看，我們在談這一件事情的時候，到最後實價登錄就
    真的出來了，那就是在下面這裡，那我有計算這個在上面，
    這00樓的，對對對，這是我們自己公司銷售的，不是買進來
    又賣出去的，伊這在這00樓，每坪的話他那時候是那個在你
    們這裡是41萬多，那我們高樓層的話，會比較高，我們這一
    樓的話，是44.25，資料在這邊，因為當初是41點多，現在
    是29.99嘛（實價登錄每坪29.99）減下來就是差11.26，我
    們把11.26除以41.25就是0.27點多，1減掉這樣就是我們的
    這個價格乘以這樣子，這個00樓的價格，那我們這樣子算的
    話，這樣用44.25把它乘以這個的話，我們大概是4415的成
    本，應該是這個價格...」、「...第三點就是說因為我們的
    業務喔，當時都跟我們講說是大師丙○○設計的，那我們也是
    很仰慕這個丙○○，阿所以因為這個你知道這個價格裝潢的格
    有比較高，怎麼會用那麼高的價格去買也是丙○○親自設計的
    大師，阿結果現在好像就不是他親自的啦...」等語（見本
    院卷第163、165頁）；在場之己○○表示：「那個設計師不是
    我們丙○○，賣售屋小姐跟他們說是丙○○，他們覺得不是」（
    見本院卷第167頁）；被上訴人張健均則表示：「我們是跟
    人家打約的，沒有錯...」、「..他是丙○○，他就是設計師
    阿，就是阿，有一個胡小姐是專門負責家具的，他本來跟這
    個小姐在一起，但是現在分開了，但2個人還是合作，一個
    是做設計，一個是擺家飾，就是去買那些家具，所以就好像
    你現在跟惠宇建設公司買，不是張健均去蓋房子，我也是找
    人家去蓋，我也是有公司設計部門、行政部門、銷售部門，
    所以這個是絕對是丙○○，因為不是丙○○我們也不會找他...
    」、「像我們不管去找任何一個設計師公司都是這樣子的，
    絕對，但是主筆一定是他...其他底下的人就根據他抓出來
    的，你要落實到圖面，這個他絕對沒有時間來做的，你叫他
    去做這種detail他不會的，他也沒那個時間，設計師跟別的
    不一樣，設計師一定是要他的創意...」等語（見本院卷第1
    67、169、171頁）；上訴人並表示：「...因為那時候的業
    務跟我講說，我們00樓已經有銷售出去了，那我們就是可以
    跟00樓一樣這樣子來買這個房子，他說00樓的實價登錄也會
    出來，那00樓的實價登錄已經出來了就是在這裡，他一坪的
    話是29.99，那他原來的開價是41.25的話减掉29.99是差11.
    26，那是11.26除這個數的話，那我們取得的當時的成本就
    是0.72%去取得的這個，照原價的話，那麼我們買的是00樓
    的話，當然單價比較高是44.25嘛，44.25把他乘以0.72等於
    4415萬啦，那我們現在是用他那邊給我寫的話這邊寫的是47
    00減到這邊是4415的話，差了284萬，差了284萬...然後再
    來裝潢吼，當時是寫3500萬，然後我跟他出價1750，那1750
    的話我跟他說加100萬就是 1850，那0000-0000會相差一個7
    0萬，我是在跟董事長報告說這個28萬加上去等於354萬這樣
    子，這個部分」等語（見本院卷第173頁）；上訴人、證人
    丁○○與張健均並談及：「丁○○：張董我講一下我的感想啦，
    我還是覺得丙○○大師親自設計跟他的團隊設計我還是覺得說
    有差別。張健均：沒有人…他又不能跟你打合約這樣寫的，
    為什麼，因為這個設計是要付他錢的，包含…。丁○○：所以
    說你們沒有付他設計的錢？張健均：當然有付阿，他一定要
    付他公司。丁○○：有跟他親自設計，為什麼不是他署名呢？
    張健均：你想想看誰是負責人就是誰簽名阿，就好像我們公
    司你跟誰綁約就誰簽名。...他的公司其實就是關跟胡，你
    說看看如果我是大牌的我在裡面做設計，我也不要掛我的名
    字，都是掛別人名字幹嘛，所以一定就是他設計的，在他事
    務所，我不曉得還有別的設計的人員。丁○○：確實有別的設
    計師。...許淑敏：你不是跟他打約。張健均：我當然跟他
    打約，我百分之百跟他打約。許淑敏：負責人是…。丁○○：
    負責人是那個胡小姐。張健均：胡小姐就是跟他一起的，胡
    小姐不會設計的，胡小姐是買家具的，做家具的。許淑敏：
    他也是設計師了ㄟ」等語（見本院卷第179、181頁）。自上
    開對話過程以觀，可見兩造對於系爭房屋是否由丙○○本人親
    自設計、比照00樓實價登錄價格折價及裝潢折舊價值均有所
    爭執。
　3.承上，兩造於各自表述上開意見後，繼而表示：「張健均：
    7100很便宜，7100我們是34.25。...然後那個裝潢是1920。
    ...總共7100啦，總數的。許淑敏：不對，他那個7100上面
    有多了一個70萬，他那個把人家，對啦他這個地方要減掉一
    個70萬。張健均：這個我曉得，你現在不要去單項單項看，
    已經知道就是大致上今天講來就是主要是能夠減到多少錢的
    」等語（見本院卷第193頁）；上訴人並表示：「還有那個
    董事長我們那個裝潢那個部分，因為我知道那個是董事長他
    喜歡的一個風格嘛，我們也是都很肯定他，很欣賞他，但是
    我們這個房子呢主要是買來給我婆婆住的，她裡面的那個可
    能不是很適合她啦，啊你也知道這個年代已經久遠了，10年
    了」、「...當時業務在帶看屋的有說要以就是00樓，所以
    我才用00樓就是來做這個...」、「...在裝潢的部分就是請
    董事長，在..這樣子講，因為那個真的是10年了啦，然後那
    個也有折舊的部分」等語（見本院卷第195、197、199頁）
    ；張健均則表示：「也有打折下來⋯我看這樣子好了，我再
    减50萬錢好不好，請你高抬貴手，不要去說看那一部份那一
    部份我們把它整個來看，主要是一個總價嘛也是分門加起來
    的，現在我們就從總價來談...」等語（見本院卷第199頁）
    ；上訴人表示：「...這2個部份的源頭存在於是公司這邊業
    務那邊當時跟我們承諾的是這樣然後這個是他這邊有算錯，
    這個不是我們的錯」、「因為這2個部分不能算是便宜董事
    長你不要這樣想，這本來就應該這樣給我們的。...這2個加
    起來就快要300萬了ㄟ」，張健均則表示：「我知道，我現在
    就是說，你就吃虧150萬，我吃虧150萬…我們大家都吃虧…或
    者我們大家都賺150萬對不對…你若這樣想大家都開心」等語
    （見本院卷第201、203頁）；上訴人表示：「設計那一塊吼
    ...」、上訴人配偶接續表示：「我覺得妳再講那個可能也
    沒有用，就是董事長講的那全部都包括在內」、丁○○表示：
    「對啦，妳現在就是講一個總數，那些我們也不要再提了」
    、上訴人配偶：「董事長講的對，全部的細項不要再講」、
    上訴人表示：「裝潢那一塊RANGE可以再把他提出來，我們
    也...」、張健均表示：「你說的是什麼意思？」、上訴人
    配偶表示：「總之我講白話文，就是董事長再減一點點，總
    之妳不用再講裝潢什麼那沒用...」、丁○○則表示：「我姐
    姐她是希望這些加起來是能給我們折扣是她的理想，她的理
    想是這樣」、上訴人表示：「當時（下訂的時候）心中理想
    的價格是6600...」等語（見本院卷第207頁）。自上開對話
    過程以觀，上訴人雖就上開各爭執提出減價要求，然被上訴
    人表示就整個來看、以總價來談，上訴人之配偶及胞弟亦表
    明不要再講細項、全部加起來談折扣等語，上訴人繼而表示
    其理想總價為何，可見兩造係就包括系爭房屋是否由丙○○本
    人親自設計在內之前揭全部爭執而為整體協商，進而議價其
    減價金額。
　4.基上，兩造繼而於商議減價過程中，上訴人表示：「...當
    初我們來的時侯，我有跟她說其實我自己的那個預算就是差
    不多6500、6600...」，張健均表示：「還是這樣子你們三
    個想一想，我們出去，…你的意思是怎樣要跟他們講大家有
    一個參考值，因為妳們如果其實太過份呢？萬一我不答應大
    家怎麼喬」，上訴人表示：「對啦大家有一個共識好不好」
    ，上訴人配偶表示：「要不然妳先想...差不多...董事長很
    有佛心，他直接降150萬，確實很有佛心」，丁○○表示：「
    確實董事長是有很誠意，你的希望...」，上訴人配偶表示
    ：「你希望…你也不要要求怎麼樣啦…要不然…我是覺的適可
    而止」，丁○○表示：「要不然我替她講，她因為一直希望可
    以是這張上面的價格她一直希望有這個價格」，上訴人配偶
    表示：「但是不要談那個，你就知道不可能啦，你要知道那
    不可能」、張健均則表示：「我也是跟你拜託」等語（見本
    院卷第211頁）。上訴人接續表示：「董事長我們從6600萬
    開始講好不好」，張健均表示：「沒辦法這樣子，不能這樣
    講6600怎麼去講，6600往上加...就是7100往下減意思是一
    樣的那不然你要怎麼講？」，上訴人表示：「不然6700萬。
    董事長我們全部就一起談，因為那個設計的部份，我有問過
    設計，他們說在豪宅裡邊，他說一坪15萬就很好了」，上訴
    人配偶表示：「那個不能…你不要再講那個」，張健均表示
    ：「不能這樣子。我今天希望你能站在我的立場想...如果
    立場對調...依妳的個性，你一毛錢說不定都不讓...你就是
    講3點、5點你自己心理想…能不能請你高抬貴手，不要再去
    想6700什麼這些數字千萬不要用這種想法」等語（見本院卷
    第213、215頁）；上訴人配偶表示：「其實你提那150我是
    很感恩啦...你隨便再提一點點就算佛心加上菩薩心，一點
    點沒關係這樣妳就不要講了，好不好」，張健均表示：「她
    願意嗎？」，上訴人配偶表示：「你再提一點點我跟她講」
    ，張健均表示：「我是太阿莎力了，我再便宜30萬」，上訴
    人配偶表示：「好，董事長我跟她講」、上訴人表示：「你
    這邊全數減掉啦」，上訴人配偶表示：「董事長剛才150現
    在再減30我覺得很好」等語（見本院卷第217頁）；其後經
    上訴人與其配偶、胞弟自行就減價金額商議後（見本院卷第
    217至229頁），上訴人出面表示：「張董，我是希望這件事
    情圓圓滿滿，現在其實也是新春期間，我這段期間心情很不
    好，你就給我一點喜悅，給我一個大紅包」，張健均表示：
    「這樣還不夠大嗎180萬，不然你包給我80萬」，上訴人表
    示：「因為我剛剛算了大概354萬，如果您可以的話，不然
    就6860，沒差多少」，被上訴人公司副總庚○○表示：「320
    」，上訴人表示：「沒有啦」，丁○○表示：「250」，乙○○
    表示：「6860」，上訴人表示：「24啦」，張健均表示：「
    我剛才已經180了可以了啦，你現在要240」，上訴人表示：
    「我們這樣子就圓圓滿滿每個數字都是很吉利的然後我們雙
    方也都圓滿很喜悅」、「我那個地方相差有354萬…我的心情
    真的不是装出來的」，張健均表示：「...我240也就算了好
    不好，我也不多講了，比我原來講的再少60萬，我就希望妳
    高興，我就只有這一心願...」，上訴人表示：「以前減的
    那個有算數？交屋禮？」，張健均表示：「不要再講什麼交
    屋禮啦...」，庚○○表示：「本來是7100那我們就折240，所
    以買賣總價喔，不要說什麼交屋禮，6860，第二個就是貸款
    那個差額還是要給我們。第三個就是不要再講那些，貸款阿
    一式2份你簽一下就可以」等語（見本院卷第229、231頁）
    。綜據上開對話過程以觀，兩造迭經雙方人員就上開爭執協
    商減價金額幾經折衝後，終而達成總價減價240萬元之協議
    結果，並簽訂上開協議書，載明：1.系爭房屋原合約價7,10
    0萬元，賣方同意折讓240萬元，故合約價為6,860萬元。2.
    買方同意銀行貸款差額於過戶前一次繳清於賣方。3.買方同
    意無條件撥款及交屋。4.本協議書為買賣合約書之補充條文
    ，與買賣合約書有同一效力。5.上訴人同意撤銷消保官調解
    等情（見原審卷第99頁）。可見兩造已就上訴人所主張系爭
    房屋經被上訴人保證由丙○○本人親自設計、裝潢折舊價值等
    瑕疵爭議事項，簽訂上開協議書作為互相讓步，以終止兩造
    間就系爭房屋裝潢所生之爭執，而成立和解契約，兩造均應
    受該和解契約之拘束。上開協議書亦未將兩造商議過程所提
    各該爭執所請予以除外或為保留註記，前揭對話內容亦未有
    如此之表示，上訴人主張該次消費爭議協議書和解範圍不包
    括系爭房屋之室內裝潢是否經保證為丙○○本人親自設計所生
    爭議云云，委無可採。揆諸首揭規定，上訴人自不得再就上
    開爭議事項另為本件減少價金之請求。
四、綜上所述，上訴人依民法第354條、第359條之規定，請求被
    上訴人應連帶給付300萬元，及自109年8月29日起至清償日
    止，按年息百分之5計算之利息，非屬正當，不應准許。從
    而原審就此部分所為上訴人敗訴之判決，並無不合。上訴論
    旨指摘原判決此部分不當，求予廢棄改判，為無理由，應駁
    回其上訴。
五、本件事證已臻明確，兩造其餘之攻擊或防禦方法及所提之證
    據，經本院斟酌後，認為均不足以影響本判決之結果，爰不
    逐一論列，附此敘明。
六、據上論結，本件上訴為無理由，依民事訴訟法第449條第1項
    、第78條，判決如主文。
中　　華　　民　　國　　111 　年　　5 　　月　　3 　　日
              民事第五庭    審判長法　官  游文科
                                  法　官  李慧瑜
                                  法　官  吳崇道
正本係照原本作成。
上訴人得上訴。
如不服本判決，須於收受判決送達後20日內向本院提出上訴書狀
，其未表明上訴理由者，應於提出上訴後20日內向本院提出上訴
理由書狀（均須按他造人數附具繕本）。因疫情而遲誤不變期間
，得向法院聲請回復原狀。
上訴時應提出委任律師為訴訟代理人之委任狀。具有民事訴訟法
第466條之1第1項但書或第2項之情形為訴訟代理人者，另應附具
律師及格證書及釋明委任人與受任人有該條項所定關係之釋明文
書影本。如委任律師提起上訴者，應一併繳納上訴審裁判費。

                                  書記官  洪郁淇
　　　　　　　　　　　　　　　　　
中　　華　　民　　國　　111 　年　　5 　　月　　3 　　日